【裁判字號】    99,交聲,1030
【裁判日期】    990712
【裁判案由】    違反道路交通管理處罰條例聲明異議
【裁判全文】
臺灣臺北地方法院交通事件裁定        99年度交聲字第1030號
原處分機關  臺北市交通事件裁決所
異  議  人
即受處分人  甲○
上列異議人即受處分人因違反道路交通管理處罰條例案件，對於
臺北市交通事件裁決所民國99年6 月7 日所為之處分（原處分案
號：北市裁罰字第裁22-A00HA9393號），聲明異議，本院裁定如
下：
    主  文
異議駁回。
    理  由
一、按汽車駕駛人飲用酒類或其他類似物後其吐氣所含酒精濃度
    超過每公升0.25毫克或血液中酒精濃度超過0.05％以上，不
    得駕車；又汽車駕駛人，駕駛汽車經測試檢定有酒精濃度超
    過規定標準之情形者，處新臺幣（下同）1 萬5 千元以上6
    萬元以下罰鍰，並當場移置保管該汽車及吊扣其駕駛執照1
    年，並應接受道路交通安全講習，道路交通安全規則第114
    條第2 款、道路交通管理處罰條例第35條第1 項第1 款、第
    24條第1 項第2 款分別定有明文。而道路交通管理處罰條例
    所稱之汽車，依道路交通管理處罰條例第3 條第8 款之規定
    ，包括「機器腳踏車」在內。
二、本件受處分人即異議人甲○於民國98年2 月22日凌晨5 時37
    分許，騎乘車牌號碼762-CVS 號重型機車，行經臺北市○○
    路95巷20號，經臺北市政府警察局交通警察大隊警員攔檢實
    施酒測結果，其呼氣中所含酒精濃度值超過規定標準之每公
    升0.55毫克，警員以受處分人有違反道路交通管理處罰條例
    第35條第1 項第1 款之行為掣單舉發，原處分機關乃依道路
    交通管理處罰條例第35條第1 項第1 款、第24條第1 項第2
    款（裁決書漏引第1 項第2 款，應予補充）及違反道路交通
    管理事件統一裁罰基準表之規定，於99年6 月7 日裁處受處
    分人罰鍰4 萬5 千元，吊扣駕駛執照12個月，並施以道路安
    全講習等情，有臺北市政府警察局舉發違反道路交通管理事
    件通知單、臺北市交通事件裁決所違反道路交通管理事件裁
    決書、送達證書各1 份在卷可按。
三、異議意旨略以：伊於上開時、地酒後駕車之違規事實，為警
    查獲後，業經臺灣臺北地方法院檢察署檢察官獲判緩起訴處
    分，並執行完40小時之義務勞動，機車駕照亦於98年3 月間
    繳交臺北市交通事件裁決所，實施吊扣1 年之處分，卻仍需
    繳交罰鍰4 萬5 千元，伊現為世新大學二年級之學生，實無
    經濟能力繳交，且本於一罪不該多罰之原則，請求准予免繳
    4 萬5 千元之罰鍰云云。
四、經查：
(一)異議人於98年2 月22日凌晨5 時37分，酒後騎乘車牌號碼76
    2-CVS 號重型機車，行經臺北市○○路95巷20號，遭警查獲
    並當場舉發等情，為異議人所不爭執，合先敘明。
(二)按「一行為同時觸犯刑事法律及違反行政法上義務規定者，
    依刑事法律處罰之。但其行為應處以其他種類行政罰或得沒
    入之物而未經法院宣告沒收者，亦得裁處之；前項行為如經
    不起訴處分或為無罪、免訴、不受理、不付審理之裁判確定
    者，得依違反行政法上義務規定裁處之」，行政罰法第26條
    定有明文。從而，一行為同時觸犯刑事法律及違反行政法上
    義務規定時，由於刑罰與行政罰同屬對不法行為之制裁，而
    刑罰之懲罰作用較強，故依刑事法律處罰，即足資警惕時，
    實無一事二罰再處行政罰之必要。且刑事法律處罰，由法院
    依法定程序為之，較符合正當法律秩序，應予優先適用。但
    罰鍰以外之沒入或其他種類行政罰，因兼具維護公共秩序之
    作用，為達行政目的，行政機關仍得併予裁處。另依道路交
    通管理處罰條例第35條第8 項規定：「前項汽車駕駛人，經
    裁判確定處以罰金低於本條例第92條第3 項所定最低罰鍰基
    準規定者，應依本條例裁決繳納不足最低罰鍰之部分」及違
    反道路交通管理事件統一裁罰基準及處理細則第2 條所定「
    違反道路交通管理事件統一裁罰基準表」，即「汽車駕駛人
    駕駛汽車，飲酒後其吐氣所含酒精成份超過每公升0.55毫克
    以上，應處最低罰鍰4 萬5 千元；同時違反刑事法律者，經
    裁判確定處以罰金低於本條例第92條第3 項所定最低罰鍰基
    準規定者，應依本條例裁決繳納不足最低罰鍰之部分」等相
    關規定，倘駕駛人所支付之緩起訴處分金，未達道路交通管
    理處罰條例第92條第3 項所定最低罰鍰基準規定者，仍須補
    繳不足最低罰鍰之部分，始為適法。又飲酒後駕駛動力交通
    工具罪經檢察官為緩起訴處分，並命被告向公益團體捐款或
    提供義務勞務者，被告係履行檢察官為緩起訴處分命令，此
    等命令名義上雖非刑罰，但仍是一種特殊的處遇措施，造成
    被告之財產減少或義務增加，性質上亦屬干預人民自由之處
    分，與刑事制裁無異，實質上為刑事處罰，監理機關不得再
    為行政裁罰；惟若駕駛人所支付之緩起訴處分金，未達前開
    道路交通管理處罰條例第92條第3 項所定最低罰鍰基準規定
    者，依該條例第35條第8 項之規定，仍須補繳不足最低罰鍰
    之部分（臺灣高等法院暨所屬法院97年法律座談會提案研討
    結果參照）。
(三)查異議人同一酒後駕車之違規行為，因同時觸犯刑法第185
    條之3 之公共危險罪，業經臺灣臺北地方法院檢察署檢察官
    以98年度偵字第6939號為緩起訴處分，98年6 月6 日確定，
    緩起訴期間為1 年，並應提供義務勞動，惟並未命向公庫或
    指定之公益團體、地方自治團體支付一定之金額，而該緩起
    訴處分業於99年6 月5 日期滿，未經撤銷等情，有上開緩起
    訴處分書、臺灣高等法院被告前案紀錄表附卷可憑，應可認
    定。是異議人雖因同一酒後駕車行為，經檢察官為緩起訴處
    分確定，是已生不起訴處分之法律效果，惟並未命令向公庫
    或指定公益團體、地方自治團體捐款，揆諸前開說明，原處
    分機關除異議人之行為應處以其他種類行政罰即吊扣駕駛執
    照1 年及施以道路安全講習部分外，自應就罰鍰部分（即4
    萬5 千元）予以裁罰。
(四)綜上，本件受處分人於上開時、地酒後騎車之違規行為，雖
    係屬同時觸犯刑事法律及違反行政法上義務規定，受處分人
    經檢察官為緩起訴處分確定，惟檢察官並未命令其向公庫或
    指定之公益團體、地方自治團體支付一定之金額，故其繳納
    之金額尚未逾道路交通管理處罰條例第92條第3 項所訂最低
    罰鍰基準規定，揆諸前揭規定與說明，交通裁罰機關仍得裁
    處該行為人不足部分之罰鍰。從而，異議人之異議非有理由
    ，爰予駁回。至於原處分另對受處分人裁處吊扣駕駛執照1
    年及施以道路交通安全講習部分，受處分人雖就此部分未表
    示不服，惟此部分處分係原處分機關基於前開單一之違規行
    為所為處分之一部，罰鍰處分及吊扣駕駛執照1 年、參加道
    路交通安全講習部分無從分離，本院自應予以審理。基於原
    處分關於吊扣駕駛執照1 年及施以道路交通安全講習部分，
    係預防將來再犯危險之管制罰，而有別於前揭針對已發生違
    規事實科處罰鍰之行政秩序罰，屬行政罰法第26條第1 項但
    書所稱之「其他種類行政罰」，揆諸前開規定及說明，因兼
    具維護公共秩序之作用，為達行政目的，是原處分機關就此
    部分之併予裁處，於法並無不合，是此部分之異議，亦無理
    由，應併予駁回。
五、據上論斷，應依道路交通案件處理辦法第19條，裁定如主文
    。
中    華    民    國    99    年    7     月    12    日
                  交通法庭  法  官  高若珊
上正本證明與原本無異。
如不服本裁定，應於裁定送達後5日內向本院提出抗告狀。
                            書記官  游曉婷
中    華    民    國    99    年    7     月    12    日

司法院資訊處製作；財團法人民間司法改革基金會備份。
